臺灣臺中地方法院刑事判決　　　　　　　 96年度訴字第144號
公　訴　人　臺灣臺中地方法院檢察署檢察官
被　　　告　甲○○
選任辯護人　梁宵良律師
上列被告因違反槍砲彈藥刀械管制條例案件，經檢察官提起公訴
（九十五年度偵字第二○○七號），本院判決如下：
    主    文
甲○○連續未經許可，寄藏可發射子彈具有殺傷力改造槍枝，處
有期徒刑年陸月，併科罰金新臺幣拾貳萬元，罰金如易服勞役
，以新臺幣壹仟元折算壹日；扣案之改造空氣長槍壹支（槍枝管
制編號：0000000000號），及仿ＷＡＴＨＲＥＲ廠Ｐ
ＰＫ／Ｓ型半自動手槍製造之改造手槍壹支（含彈匣壹個，槍枝
管制編號：0000000000號），均沒收。
    犯罪事實
一、甲○○自民國九十三年底某日起，在其位於臺中市○○區○
    ○街三七五號租屋處內，經營玩具槍枝改造與維修業務，具
    有辨識槍枝性能之特殊知識。甲○○基於寄藏具有殺傷力之
    改造槍枝、空氣槍之概括犯意，連續為下列行為：
  (一)於九十四年九月間某日，在上址租屋處內，明知綽號「阿國
    」之真實姓名年籍不詳成年男子（下稱「阿國」）所有仿Ｗ
    ＡＴＨＲＥＲ廠ＰＰＫ／Ｓ型半自動手槍製造之改造手槍一
    支（含彈匣一個，槍枝管制編號：0000000000號
    ，係槍枝換裝土造金屬槍管而改造成之），具有殺傷力，竟
    受「阿國」之託代訂零件，而未經許可將之代為保管藏放於
    前揭租屋處一樓下方展示架上。
  (二)於九十四年十月十八、十九日間某時，在上址租屋處內，明
    知自稱「王先生」之真實姓名年籍不詳成年男子（下稱「王
    先生」）所有改造空氣長槍一支（槍枝管制編號：0000
    000000號），係以小型二氧化碳高壓鋼瓶內氣體為發
    射動力之空氣長槍，具有殺傷力，竟受「王先生」之託調整
    該空氣長槍漏氣問題，而未經許可將之代為保管藏放於前揭
    租屋處一樓鋁櫃上方。
二、嗣於九十四年十月二十六日上午十時五十分許，經警持搜索
    票前往上址，當場扣得前開具有殺傷力之改造手槍及改造空
    氣長槍各一支及如附表所示之物。
三、案經彰化縣警察局鹿港分局報請臺灣臺中地方法院檢察署檢
    察官偵查起訴。
    理    由
一、訊據被告固坦承寄藏具有殺傷力之空氣長槍犯行，惟矢口否
    認有何寄藏可發射子彈具有殺傷力之改造手槍，辯稱：該改
    造手槍係綽號「阿國」之人於九十四年九月間，把槍裝在紙
    盒內，到伊店裏，要伊代訂槍枝旁滑套上之小零件，就把紙
    盒放在伊店內離去，伊當時要辦活動，沒空處理，就把紙盒
    放在一旁，伊都沒有打開紙盒，伊不知道紙盒內裝的是已經
    將槍管車通之改造槍枝云云。然查：
  (一)前開扣案之改造空氣長槍，經送請內政部警政署刑事警察局
    鑑定結果，該改造空氣長槍一支（槍枝管制編號：0000
    000000號），認係以小型二氧化碳高壓鋼瓶內氣體為
    發射動力之空氣長槍，機械性能良好，經裝填直徑約六厘米
    、重量○‧八八公克鋼珠測試三次，測得鋼珠速度分別為每
    秒一五四、一五三、一五二公尺，計算其動能分別為一○‧
    四四、一○‧三○、一○‧一七焦耳，單位面積動能分別為
    每平方公分三六‧九一、三六‧四三、三五‧九五焦耳，而
    刑事警察局所檢附之殺傷力相關數據，依美國軍醫總署定義
    ，彈丸撞擊動能達五八呎磅（約為七八‧六焦耳），足以使
    人喪失戰鬥能力，又依日本科學警察研究所之研究結果，彈
    丸單位面積動能每平方公分達二○焦耳，足以穿入人體皮肉
    層，且依內政部警政署刑事警察局對活豬作射擊測試結果，
    彈丸單位面積動能每平方公分達二四焦耳，足以穿入豬隻皮
    肉層等情，有內政部警政署刑事警察局九十四年十二月二十
    一日刑鑑字第○九四○一六五○五一號槍彈鑑定書一份在卷
    可參，且被告亦自承曾以扣案之該把空氣長槍進行試射，可
    射穿鋁罐等情（參見警卷第四、九頁，臺灣臺中地方法院檢
    察署九十四年度核退字三六八九號偵查卷宗第九頁，本院卷
    第六六頁），足認該空氣長槍具有殺傷力甚明，並有該空氣
    長槍扣案可資佐證，益見被告此部分自白與事實相符，其寄
    藏改造空氣長槍犯行洵堪認定。
  (二)扣案之改造手槍，經送請內政部警政署刑事警察局鑑定結果
    ，認係由仿ＷＡＴＨＲＥＲ廠ＰＰＫ／Ｓ型半自動手槍製造
    之改造手槍（槍枝管制編號：0000000000號，含
    彈匣一個），係槍枝換裝土造金屬槍管而改造成之，機械性
    能良好，可擊發適用子彈，認具有殺傷力，此有內政部警政
    署刑事警察局九十四年十二月二十一日刑鑑字第○九四○一
    六五○五一號槍彈鑑定書在卷可參，並有該改造手槍扣案可
    證，是該把扣案之改造手槍具有殺傷力，亦可認定。
  (三)按認定犯罪事實所憑之證據，並不以直接證據為限，即綜合
    各種間接證據，本於推理作用，為認定犯罪事實之基礎，如
    無違背一般經驗法則，尚非法所不許，最高法院著有四十四
    年臺上字第七○二號判例可資參照。查被告於偵查中辯稱：
    改造手槍是「阿國」在查獲一個月前，到伊大聖街住處交給
    伊，伊有拒絕，因「阿國」要伊幫他修，伊說不能修，他離
    開時忘了帶走，伊打電話叫他拿回去，但電話沒有回應，所
    以就放在那裏云云（參見臺灣臺中地方法院檢察署九十四年
    度核退字第三六八九號偵查卷宗第九頁），又於本院審理時
    辯稱：「阿國」有拿裝有扣案改造槍枝盒子到伊店裏時，有
    說要請伊幫忙代訂槍枝旁滑套上小零件等語（參見本院卷第
    五四頁），則「阿國」究係到被告店裏要求被告修理該改造
    槍枝或僅係代訂零件，被告辯詞前後不一，已非無疑；且被
    告若未看過該改造手槍，如何能得知不能修理？對此，被告
    於本院審理時辯稱：因伊店裏是賣漆彈槍、電動槍枝，所以
    伊跟阿國說伊沒有辦法修理，伊看到盒子就知道那是模型槍
    枝，不是伊店裡的種類云云（參見本院卷第五七頁），惟被
    告於警詢時曾供稱：伊於九十一年十月至九十三年十月間，
    在臺中市○○區○○路經營模型槍枝玩具店等語（參見警卷
    第四頁），則被告顯具有修理模型槍枝之專業知識，怎會因
    其改賣漆彈槍、電動槍枝，就直接回覆客人「阿國」不能修
    理該改造槍枝；又偵查中被告所稱「不能修」應係「無法修
    理」之意，不論被告是否專賣漆彈槍、電動槍枝，若未看過
    該改造槍枝，怎知無法修理，是被告顯係檢視過該槍枝後，
    因缺乏零件，方替「阿國」代訂零件。
  (四)被告於本院審理時辯稱：「阿國」訂零件時，沒有把盒子打
    開，只說零件表上面的號碼云云（參見本院卷第五四頁），
    惟坊間玩具槍枝專賣店受託修理玩具槍或代訂零件，理應檢
    查須修理部分及所需零件是否與客戶所述一致，豈有不檢視
    槍枝，即依客戶所述零件表上號碼即代訂零件；且若「阿國
    」有此專業能力直接以零件編號來代訂零件，以電話或電子
    郵件說明所需零件編號，請被告代訂即可，何須甘冒遭查獲
    之危險將具有殺傷力之改造槍枝交予被告？是被告所辯未打
    開槍盒云云，顯不足採。
  (五)況「阿國」持有具有殺傷力之改造手槍，已屬違法之事，而
    該改造手槍具有已車通之槍管，以被告曾開設模型玩具槍店
    ，具有一定專業知識，看到此改造手槍，應知其為違禁物，
    「阿國」卻仍交付該改造手槍予被告，被告若無替「阿國」
    寄藏槍枝之意，「阿國」豈會將具有殺傷力之改造手槍交予
    被告保管，而不懼遭被告檢舉告發，益見被告有寄藏可發射
    子彈具有殺傷力改造手槍之犯行。
  (六)綜上，本案事證明確，被告犯行洵堪認定，應依法論科。
二、核被告所為，係違反槍砲彈藥刀械管制條例第八條第四項未
    經許可寄藏可發射子彈具有殺傷力改造槍枝罪及未經許可寄
    藏空氣槍罪。被告寄藏後持有可發射子彈具有殺傷力改造槍
    枝、空氣槍之行為係寄藏行為之當然結果，均不另論罪。被
    告寄藏前揭改造手槍主要組成零件彈匣之行為，已為其寄藏
    前揭改造手槍之行為吸收，不另論罪。被告行為後，刑法第
    五十六條連續犯之規定，業於九十四年二月二日修正公布刪
    除，並於九十五年七月一日施行，因行為後新法業已刪除連
    續犯之規定，此刪除雖非犯罪構成要件之變更，但顯已影響
    行為人刑罰之法律效果，自屬法律有變更；依行為時之舊法
    ，被告數犯罪行為僅以一罪論，而依裁判時之新法，被告數
    犯罪行為即須分論併罰，比較新、舊法結果，並依新修正刑
    法第二條第一項規定，仍應適用較有利於被告之行為時法律
    即舊法論以連續犯；故被告所為未經許可寄藏可發射子彈具
    有殺傷力之改造手槍，與未經許可持有改造空氣長槍兩行為
    間，時間緊接，所犯基本構成要件相同之罪，為連續犯，應
    依修正前刑法第五十六條規定，從其情節較重之未經許可寄
    藏可發射子彈具有殺傷力之改造槍枝罪，並加重其刑。又按
    刑法第五十九條之酌量減輕其刑，必於犯罪之情狀，在客觀
    上足以引起一般同情，認為即予宣告法定最低度刑期，猶嫌
    過重者，始有其適用，最高法院五十一年臺上字第八九九號
    判例意旨可資參照。被告辯護人稱：被告係從事玩具槍枝之
    買賣及維修業務，上開扣案二把具有殺傷力之槍枝係客戶委
    託維修而放置租屋內，由於被告疏於注意而未能及時發覺是
    否具有殺傷力，若因此而違反槍砲彈藥刀械管制條例罪責，
    亦請審酌被告無犯罪前科，素行良好，本件犯罪未嚴重危害
    社會治安之程度，被告惡性尚非重大，請依刑法第五十九條
    減輕其刑，並宣告緩刑云云；然國內改造槍枝氾濫，嚴重影
    響社會治安，為改善此一問題，槍砲彈藥刀械管制條例方於
    九十四年一月二十六日修正公布第八條之規定，將寄藏改造
    槍枝之刑度提高至三年以上有期徒刑，其目的即在遏止改造
    槍枝氾濫之問題，而被告經營玩具槍之改造及修理業務多年
    ，對於政府禁止民眾持有、寄藏具有殺傷力槍枝之規定，當
    知之甚詳，卻仍協助修理具有殺傷力之改造空氣長槍、可發
    射子彈具有殺傷力改造手槍，且在試射時，對於該改造空氣
    長槍可射穿鋁罐，並未覺得有所不妥，足見被告漠視法令，
    助長改造槍枝氾濫，嚴重影響社會治安，在客觀上並不會引
    起一般同情，而無適用刑法第五十九條之餘地。爰審酌被告
    寄藏前開改造空氣長槍、可發射子彈具有殺傷力改造手槍之
    行為，嚴重影響社會治安，暨其犯罪之動機、目的、手段、
    素行、智識程度、所寄藏槍枝之數量、犯罪所生之危害，及
    犯後先否認全部犯罪，直到本院言詞辯論終結前方坦承部分
    犯行，態度欠佳等一切情狀，量處如主文所示之刑，併就所
    處罰金刑部分諭知易服勞役之折算標準。扣案之空氣長槍一
    支（槍枝管制編號：0000000000號），及仿ＷＡ
    ＴＨＲＥＲ廠ＰＰＫ／Ｓ型半自動手槍製造之改造手槍一支
    （含彈匣一個，槍枝管制編號：0000000000號）
    ，均具有殺傷力，已如前述，屬違禁物，均應依刑法第三十
    八條第一項第一款之規定予以宣告沒收。至如附表所示之扣
    案物，其中附表編號一所示空氣槍（槍枝管制編號：000
    0000000號），其單位面積動能未達殺傷力之標準，
    另編號八所示之八厘米銅製子彈三顆，均無法擊發，亦不具
    殺傷力，編號十所示之子彈半成品七百五十五顆，分別為不
    具底火及火藥之土造子彈，及具子彈外型之玩具金屬子彈，
    不具殺傷力，此有此有內政部警政署刑事警察局九十四年十
    二月二十一日刑鑑字第○九四○一六五○五一號槍彈鑑定書
    在卷可參，均非屬違禁物，又非屬被告直接供犯本件「寄藏
    空氣槍」罪、「寄藏可發射子彈具有殺傷力改造槍枝」所用
    之物，爰不予宣告沒收；另附表所示其餘物品核尚非屬被告
    直接供犯本件「寄藏空氣槍」罪、「寄藏可發射子彈具有殺
    傷力改造槍枝」所用之物，復非屬違禁物，亦不予宣告沒收
    ，附此敘明。
三、刑法於九十四年二月二日修正公布，於九十五年七月一日施
    行後，有關刑法新舊法比較部分，最高法院九十五年度第八
    次刑事庭會議決議中，僅就罪刑有關之共犯、未遂犯、想像
    競合犯、牽連犯、連續犯、結合犯，以及累犯加重、自首減
    輕暨其他法定加減原因（如身分加減）與加減例等一切情形
    ，須綜其全部罪刑之結果而為比較，因此，除上述情形外，
    其餘之新舊法不同之處，可分別依有利於被告之情況加以適
    用，茲分述如下：
  (一)被告行為後，刑法於九十四年二月二日修正公布，於九十五
    年七月一日施行，而行為後法律有變更者，適用行為時之法
    律，但行為後之法律有利於行為人者，適用最有利於行為人
    之法律，現行刑法第二條第一項訂有明文，此條規定乃與刑
    法第一條罪刑法定主義契合，而貫徹法律禁止溯及既往原則
    ，係規範行為後法律變更所生新舊法律比較適用之準據法，
    是刑法第二條本身雖經修正，但刑法第二條既屬適用法律之
    準據法，本身尚無比較新舊法之問題，應一律適用裁判時之
    現行刑法第二條規定以決定適用之刑罰法律，先予敘明。
  (二)槍砲彈藥刀械管制條例第八條第四項之罪法定刑需併科新臺
    幣七百萬元以下罰金，然被告行為後，九十四年二月二日施
    行公布九十五年七月一日施行之刑法第三十三條第五款修正
    為：「主刑之種類如下：五、罰金：新臺幣一千元以上，以
    百元計算之」，是依修正後之法律，前開之罪所得科處罰金
    最低為新臺幣一千元；而被告行為時修正前刑法第三十三條
    第五款規定: 「主刑之種類如下：五、罰金：一元以上。」
    ，是依行為時之法律，前開之罪所得科處之罰金刑最低為銀
    元一元即新臺幣三元。因此，比較上述修正前、後之法律，
    修正後之刑法第三十三條第五款並未有利於被告，自以被告
    行為時之舊法即依修正前刑法第三十三條第五款條適用之依
    據。
  (三)被告行為後，刑法關於易服勞役之折算標準及期限已有修正
    ，因屬科刑規範事項之變更，其折算標準為裁判時所應諭知
    ，自有就新舊法規定比較之必要，然因新舊刑法對易服勞役
    之折算標準，及易服勞役期限，規定各有不同，利與不利之
    情形互見，應就新舊法之規定綜合比較，以決定適用最有利
    於行為人之法律。查被告行為時之刑法第四十二條第二項前
    段規定：「易服勞役以一元以上三元以下折算一日。」，又
    被告行為時之易服勞役折算標準，依修正前罰金罰鍰提高標
    準條例第二條（現已刪除）之規定，就其原定數額提高為一
    百倍折算一日，則本件被告行為時之易服勞役折算標準，最
    高應以銀元三百元折算一日，經折算為新臺幣後，應以新臺
    幣九百元折算為一日。惟九十五年七月一日修正公布施行之
    刑法第四十二條第三項前段規定：「易服勞役以新臺幣一仟
    元、二仟元或三仟元折算一日。」，比較修正前後之易服勞
    役折算標準，以九十五年七月一日修正公布施行後之規定，
    較有利於被告，則依刑法第二條第一項但書，應適用修正後
    刑法第四十二條第三項前段之規定，定其易服勞役之折算標
    準。
據上論斷，應依刑事訴訟法第二百九十九條第一項前段，槍砲彈
藥刀械管制條例第八條第四項，刑法第十一條前段、第二條第一
項、（修正前）第五十六條、第四十二條第三項前段、（修正前
）第三十三條第五款、第三十八條第一項第一款，判決如主文。
中　　華　　民　　國　　96　　年　　4 　　月　　26　　日
                  刑事第十三庭  審判長法  官  李秋娟
                                      法　官  陳得利
                                      法　官  黃裕仁
上正本證明與原本無異。
如不服本判決，應於送達後十日內向本院提出上訴狀（須附繕本
），上訴於臺灣高等法院臺中分院。
                                　　　書記官  王嘉仁
中　　華　　民　　國　　96　　年　　4 　　月　　26　　日
附錄論罪科刑法條
槍砲彈藥刀械管制條例第八條第四項：
未經許可，持有、寄藏或意圖販賣而陳列第一項所列槍枝者，處
三年以上十年以下有期徒刑，併科新臺幣七百萬元以下罰金。
槍砲彈藥刀械管制條例第十二條第四項：
未經許可，持有、寄藏或意圖販賣而陳列子彈者，處五年以下有
期徒刑，併科新臺幣三百萬元以下罰金。
附表
┌──┬─────────────────┬──┬───┐
│編號│      品       名                 │單位│數量  │
├──┼─────────────────┼──┼───┤
│ １ │M870改造散彈瓦斯長槍(單管)        │支  │１    │
├──┼─────────────────┼──┼───┤
│ ２ │鋼珠6MM                           │包  │１    │
├──┼─────────────────┼──┼───┤
│ ３ │鋼珠6MM                           │罐  │１    │
├──┼─────────────────┼──┼───┤
│ ４ │鋼珠8MM                           │包  │１    │
├──┼─────────────────┼──┼───┤
│ ５ │CO2鋼瓶                           │瓶  │１０  │
├──┼─────────────────┼──┼───┤
│ ６ │改造用彈簧                        │包  │２    │
├──┼─────────────────┼──┼───┤
│ ７ │改造用鋼管                        │支  │５    │
├──┼─────────────────┼──┼───┤
│ ８ │8MM銅製子彈                       │顆  │３    │
├──┼─────────────────┼──┼───┤
│ ９ │已擊發過子彈彈殼 (底座號碼9MM.92) │顆  │３    │
├──┼─────────────────┼──┼───┤
│１０│子彈半成品                        │顆  │７５５│
├──┼─────────────────┼──┼───┤
│１１│鑽孔機                            │臺  │１    │
├──┼─────────────────┼──┼───┤
│１２│桌上型老虎鉗                      │臺  │１    │
├──┼─────────────────┼──┼───┤
│１３│砂輪機                            │臺  │１    │
├──┼─────────────────┼──┼───┤
│１４│鑽頭                              │支  │２    │
├──┼─────────────────┼──┼───┤
│１５│鐵尺                              │支  │１    │
├──┼─────────────────┼──┼───┤
│１６│PPK(7.65M)手槍原裝槍管            │支  │１    │
├──┼─────────────────┼──┼───┤
│１７│瓦斯罐                            │罐  │１    │
├──┼─────────────────┼──┼───┤
│１８│電動起子                          │支  │１    │
├──┼─────────────────┼──┼───┤
│１９│螺絲起子                          │支  │３    │
├──┼─────────────────┼──┼───┤
│２０│六角扳手                          │支  │２    │
├──┼─────────────────┼──┼───┤
│２１│尖嘴鉗                            │支  │２    │
├──┼─────────────────┼──┼───┤
│２２│砂布                              │張  │１    │
├──┼─────────────────┼──┼───┤
│２３│改造槍枝參考用本                  │本  │２    │
├──┼─────────────────┼──┼───┤
│２４│彈頭                              │顆  │５３４│
├──┼─────────────────┼──┼───┤
│２５│彈殼                              │顆  │１５７│
└──┴─────────────────┴──┴───┘
